臺灣臺北地方法院刑事判決　　　　　　　95年度訴字第1548號
公　訴　人　臺灣臺北地方法院檢察署檢察官
被　　　告　甲○○
　　　　　　　　　　（另案臺灣臺北監獄受刑中）
上列被告因違反槍砲彈藥刀械管制條例案件，經檢察官提起公訴
（95年度偵字第929號），本院判決如下：
    主  文
甲○○未經許可，持有槍砲之主要組成零件，累犯，處有期徒刑
捌月，併科罰金新臺幣伍萬元，罰金如易服勞役，以新臺幣壹仟
元折算壹日。
扣案土造子彈參顆及金屬彈匣壹個均沒收之。
    事  實
一、甲○○前於民國92年間，因違反槍砲彈藥刀械管制條例案件
    ，經法院判處有期徒刑1年3月確定，於92年9月30日入監執
    行，而於93年11月9日因縮短刑期假釋出監，同年月20日假
    釋期滿未經撤銷而以已執行論；猶不知悔改，其因有上述違
    反槍砲彈藥刀械管制條例前案，自已知悉未經中央主管機關
    之許可，不得無故持有具殺傷力之子彈及槍砲之主要組成零
    件，竟仍於前揭徒刑假釋出監後之某日，在臺北縣中和市○
    ○路上之某模型槍店內，購買模型槍1枝（業已損壞丟棄而
    未扣案，故有無殺傷力無法證明），因而一併取得具殺傷力
    之土造子彈5顆，及屬槍砲主要組成零件之仿COLT廠1908
    CALIBER 25型半自動手槍之金屬彈匣1個，而自斯時起持有
    之；嗣於94年12月29日，甲○○攜帶毒品，另以黑色手提包
    裝置上開子彈及彈匣，搭乘不知情之乙○○所駕駛車號P8-5
    677號自用小客車，甲○○乃將該裝置子彈及彈匣之黑色手
    提袋，放在自小客車後行李箱內，於是日上午10時許，行經
    臺北市○○區○○路145巷口時，適員警許俊郎執行交通勤
    務，在車外目睹甲○○在後座手持毒品而發現為現行犯，乃
    將該車輛攔下，經乙○○同意後搜索該自小客車，始在後行
    李箱放置之黑色手提袋內，扣得前揭土造子彈5顆及金屬彈
    匣1個，因而查獲上情（土造子彈5顆，經採樣2顆鑑析用罄
    ，剩餘3顆；又甲○○持有毒品所涉販賣第一級毒品部分，
    另案經本院以95年訴字第398號判決，判處有期徒刑7年6月
    ，甲○○不服，現上訴臺灣高等法院審理中）。
二、案經臺北市政府警察局萬華分局報告臺灣臺北地方法院檢察
    署檢察官偵查後起訴。
    理  由
一、訊據被告甲○○矢口否認上開持有子彈及彈匣之行為，辯稱
    ：上開子彈及彈匣並不是伊的，伊當時因為持有毒品被警查
    獲，才會將查扣之子彈及彈匣一併承擔下來云云。然查：
    (一)被告於上開時、地，搭乘乙○○所駕駛自小客車，因在後
      座手持毒品，為警發覺而攔停，員警將該自小客車帶回派
      出所，經乙○○同意後搜索，在該車後座行李箱放置之黑
      色手提袋內，查獲子彈5顆及金屬彈匣1個等情，業據證人
      即本案查獲員警許俊郎於本院審理時證述明確（見本院95
      年12月21日審判筆錄），並有該扣案物可資佐證。而扣案
      之子彈、彈匣經送鑑驗結果：子彈5顆，均係土造子彈（
      均內具直徑約7.0mm之土造金屬彈頭），採樣2顆試射，可
      擊發，認具殺傷力，金屬彈匣1個，係仿COLT廠1908  CAL
      IBER 25型半自動手槍所製造之金屬彈匣；有內政部警政
      署刑事警察局95年1月24日刑鑑字第0950002138號槍彈鑑
      定書（見偵查卷第72至74頁）附卷可稽。又內政部依槍砲
      彈藥刀械管制條例第4條第3項之規定，於86年11月24日，
      以（86）臺內警字第8670683號公告，彈匣為槍枝之主要
      組成零件，亦有該公告（見偵查卷第113至114頁）在卷可
      按。是上開查扣之子彈及彈匣，確屬槍砲彈藥刀械管制條
      例所稱之子彈及槍砲主要組成零件，可堪認定。
    (二)就前揭為警查獲扣得之子彈及彈匣來源，則據被告於警詢
      中坦承：（你的5顆子彈跟彈匣在那邊買的？）模型槍店
      ，（那邊的模型槍店？）應該是中和景平路的，（當初買
      的時候有沒有槍？）有，（那槍現在呢？）早就壞掉了，
      丟了等語明確（見本院95年11月13日被告警詢錄音帶之勘
      驗筆錄）。即其後經警移送內勤檢察官訊問時，亦直承：
      彈匣1個、子彈5顆是很久以前買玩具槍留下的，玩具槍已
      經壞掉丟了等語不諱（見偵查卷第64頁）。此與證人乙○
      ○於本院審理時證稱：（子彈及彈匣是何人的？）伊不知
      道，那些東西不是伊的，（包包是何人的？）是甲○○的
      …是警察搜到那些東西，放在那邊請伊等確認是何人所有
      ，伊才問甲○○是否他的，甲○○說是他的等語（見本院
      95年12月21日審判筆錄）；互核一致。
    (三)被告於其後之偵查及本院審理時，雖改以前詞置辯，並否
      認前揭自白之真實性。惟查：
      1.被告在本件之前，即有如事實欄所載違反槍砲彈藥刀械
        管制條例案件，經法院判處罪刑並入監執行，有臺灣高
        等法院被告前案紀錄表可按。則以被告之智識經驗，自
        得知悉前揭扣案之子彈及彈匣，係槍砲彈藥刀械管制條
        例所管制之違禁物，未經許可，不得無故持有，且違反
        該條例所規範之行為，其刑事處罰罪責極重。而依被告
        於偵查中所述：（現在工作？）水果行司機，乙○○就
        是伊的老闆，伊今天才第一天上班等語（見偵查卷第64
        頁）。及證人許俊郎於本院審理時所述：（從查獲地點
        到回派出所多久的時間？）五分鐘到七分鐘左右，（回
        到派出所後，你們是否馬上搜索那輛車？）是馬上搜那
        輛車等語。則以被告與證人乙○○間並非熟識之關係，
        且遭警查獲帶回派出所，此途中僅短短數分鐘，被告尚
        不及與乙○○商談，則其是否僅因己身遭發現持有毒品
        為現行犯，即將亦涉及重罪之子彈及彈匣部分一併承擔
        而為前揭自白，實堪存疑。
      2.又依證人即本件查獲後解送至派出所協助製作筆錄之員
        警莊世昌於本院審理時所述：東西從車子裡面拿出來時
        ，放在派出所的桌上，當時還不知道有子彈及彈匣，伊
        等當場問這個黑色包包是誰的，被告有說是他的等語（
        見本院95年12月21日審判筆錄）。則員警查獲該黑色手
        提袋，當時尚未開啟而不知其內有本件扣案子彈及彈匣
        ，即詢問此係何人所有之物，若真如被告上開所述，不
        知有該包包，亦不知其內裝有子彈及彈匣，何以會有其
        前揭所述「為了承擔此部分刑責而自白」之理？可見其
        在員警搜索車內，扣得該黑色手提袋時，即已知悉本件
        持有子彈及彈匣之犯行將被察覺，自知法網難逃，才會
        自承此係其所有之物。再佐以證人許俊郎於本院審理時
        所述：（黑色手提袋在何處查獲的？）也是在後行李箱
        查獲的，（黑色手提包是在行李箱的何處搜到？）一打
        開行李箱就可以看到黑色手提包，（黑色手提包是放在
        外面，還是塞在很裡面？）放在外面，不是藏起來等語
        。更可見被告係因臨時搭乘證人乙○○所駕車輛，才會
        將該黑色手提袋放置在後行李箱外側此顯而易見之處，
        以便下車時可隨手取回。綜上各情，相互參酌，足徵被
        告於警詢及偵查中初訊之自白，確與事實相符。
      3.至於偵查中雖將本件扣案之子彈及彈匣，送臺北市政府
        警察局刑事鑑識中心採集指紋，經化驗結果均未發現特
        徵點足資比對之指紋，有該局95年7月7日北市警鑑字第
        09536661000號函（見偵查卷第97頁）可按，然本件鑑
        驗時間距離上揭查獲時間，已經6月有餘，因此時間經
        過以致未能在槍枝上採得指紋，實合於常情，尚難執此
        為有利於被告之認定。又被告其後雖否認犯行，以致未
        能認定本件持有之確切時間，然依被告於偵查中所述：
        （這次查獲的是否上次槍枝案子留下來的？）不是，（
        子彈是否是上次留下來的？）不是等語（見偵查卷第94
        頁）；自可推知被告是在之前違反槍砲彈藥刀械管制條
        例案件所處徒刑假釋出監後之某日而持有。此外，依被
        告前揭之自白，雖稱係購買模型槍時一併取得本件扣案
        之子彈及彈匣，然該模型槍並未扣案，且依被告於警詢
        中所述，均陳稱本件購買後未曾使用過等語，則其購買
        之模型槍是否有殺傷力而屬槍砲彈藥刀械管制條例所規
        範之槍枝，自屬無從證明，是此部分事實應從有利於被
        告之認定；均附此敘明。
綜上事證，被告否認犯罪之辯解，核屬臨訟飾卸之詞，難以憑採
，其上開持有子彈及持有槍砲主要組成零件之犯行已經證明，應
依法論科。
二、新舊法比較適用：
    (一)本件被告行為後，刑法業於94年2月2日修正公布，95年7
      月1日起施行。按行為後法律有變更者，適用行為時之法
      律，但行為後之法律有利於行為人者，適用最有利於行為
      人之法律，修正後刑法第2條第1項定有明文。此條規定係
      規範行為後法律變更所生新舊法律比較適用之準據法，本
      身尚無新舊法比較之問題，於新法施行後，應一律適用新
      法第2條第1項之規定，為「從舊從輕」之比較。而本次法
      律變更，比較時應就罪刑有關之共犯、未遂犯、想像競合
      犯、牽連犯、連續犯、結合犯，以及累犯加重、自首減輕
      暨其他法定加減原因（如身分加減）與加減例等一切情形
      ，綜其全部罪刑之結果而為比較（最高法院95年5月23日
      95 年度第8次刑庭會議決議參照）。查，槍砲彈藥刀械管
      制條例第12條第4項、第13條第4項之未經許可持有子彈、
      槍砲主要組成零件罪，法定刑均為得併科新臺幣300萬元
      以下罰金，據修正後刑法第33條第5款修正為「主刑之種
      類如下：五、罰金：新臺幣1千元以上，以百元計算之」
      之規定，是依修正後之法律，該罪所得併科之罰金刑最低
      額則提高為新臺幣1千元，是比較修正前、後之刑罰法律
      ，自以被告行為時關於科處罰金刑之法律較有利於被告。
    (二)又修正後刑法第2 條第1 項之規定，係規範行為後「法律
      變更」所生新舊法比較適用之準據法，故如新舊法處罰之
      輕重相同，即無比較適用之問題，非此條所指之法律有變
      更，即無本條之適用，應依一般法律適用原則，適用裁判
      時法（最高法院95年第21次刑事庭會議紀錄參照）。查：
      1.刑法第55條關於想像競合犯之規定，新法增列但書「不
        得科以較輕罪名所定最輕本刑以下之刑」，係科刑之限
        制，為法理之明文化。
      2.刑法第47條關於累犯之規定，將原「受有期徒刑之執行
        完畢，或受無期徒刑或有期徒刑一部之執行而赦免後，
        五年以內再犯有期徒刑以上之罪者為累犯，加重本刑至
        二分之一」之規定，修正為刑法第47條第1項「受徒刑
        之執行完畢，或一部之執行而赦免後，五年以內故意再
        犯有期徒刑以上之罪者為累犯，加重本刑至二分之一」
        。而本件被告前有如犯罪事實欄所述之前案犯罪紀錄及
        執行情形，有臺灣高等法院被告前案紀錄表在卷可稽，
        其於5年以內再故意犯本件有期徒刑以上之罪，不論依
        修正前刑法第47條或修正後之刑法第47條第1項之規定
        ，均構成累犯，對被告而言並無有利或不利之情形。
      3.上開條文之修正，或屬法理之明文化，或對被告而言無
        有利、不利之情形，是無新舊法比較之問題，自應逕行
        適用裁判時法。
三、按持有槍砲為長時間之繼續，乃行為之繼續而非狀態之繼續
    ，故如未受允准，持有槍砲而無正當理由之行為持續長時間
    ，於終止持有前，均在其犯罪行為實施中，其間法律縱有變
    更，其行為既繼續實施至新法施行以後，即與犯罪後法律有
    變更之情形不同，不生新舊法比較適用之問題（最高法院75
    年度臺上字3370號、88年度臺上字第2968號判決意旨參照）
    。是本件被告雖於93年11月9日假釋出監後之某日持有前揭
    子彈及彈匣，而槍砲彈藥刀械管制條例雖於其後之94年1月
    26 日修正，94年1月29日施行，然其非法持有之犯罪狀態持
    續至94年12月29日為警查獲時止，且同條例第12條關於持有
    子彈罪及第13條持有槍枝之主要組成零件罪之條文、條次均
    未修正，按上所述自無行為後法律變更之問題，無需比較新
    舊法，合先敘明。是核被告上開所為，係犯槍砲彈藥刀械管
    制條例第12條第4項無故持有子彈罪及第13條第4項之無故持
    有槍砲之主要組成零件罪。被告一持有行為，同時觸犯槍砲
    彈藥刀械管制條例第12條第4項及第13條第4項之罪，為想像
    競合犯，應依刑法第55條之規定，從一重論以槍砲彈藥刀械
    管制條例第13條第4項之持有槍砲主要組成零件罪。按繼續
    犯之一部行為係在另一犯罪所處罪刑執行完畢後五年以內者
    ，仍該當於累犯（最高法院89年度臺上字第392號、90年臺
    非字第7號判決要旨參照）。查本件被告有事實欄所載受徒
    刑宣告而執行完畢之情形，有臺灣高等法院被告前案紀錄表
    可按，該案執行完畢日期則為93年11月20日。又本件僅能確
    認被告係於該案假釋出監即93年11月9日後之某日而持有，
    本件持有之狀態係持續至94年12月29日為警查獲時止，業據
    認定如前。則本件持有行為之繼續雖有可能橫跨前案有期徒
    刑執行完畢之前、後，然既未逾5年，且係故意犯本件，按
    上所述，自屬累犯，應依刑法第47條第1項之規定，加重其
    刑。爰審酌被告持有上開子彈及彈匣之數量非鉅，且此單獨
    持有之狀態，無從發揮殺傷力之作用，危險較輕，及其犯後
    飾詞否認，態度不佳等一切情狀，量處如主文所示之刑，以
    示懲儆。又刑法第42條易服勞役之折算標準亦經修正，修正
    前刑法第42條第2項前段規定「易服勞役以1元以上3元以下
    折算一日」，又據修正前罰金罰鍰提高標準條例第2條前段
    規定，就其原定數額提高為100倍折算1日，則本件被告行為
    時之易服勞役折算標準，應以銀元300元折算1日，即新臺幣
    900元折算1日；惟修正後之刑法第42條第3項前段規定「易
    服勞役以新臺幣1仟元、2仟元或3仟元折算1日」，是以，比
    較修正前後之易服勞役折算標準，以修正後之規定，較有利
    於被告，則依刑法第2條第1項但書之規定，就所諭知罰金刑
    部分，應適用修正後刑法第42條第3項前段之規定，定罰金
    易服勞役之折算標準。扣案之子彈5顆，經取樣2顆試射，均
    具有殺傷力，金屬彈匣1個則係槍砲彈藥刀械管制條例第4條
    第1項第1款及第2項所定之槍砲主要組成零件，俱如前述，
    是剩餘3顆子彈及彈匣，均屬違禁物，不論屬於被告所有與
    否，均應依刑法第38條第1項第1款宣告沒收；至於前揭鑑定
    時已經鑑試人員試射之子彈，均已失卻子彈之性能，自非違
    禁物，故無庸諭知沒收，附此敘明。
據上論斷，應依刑事訴訟法第299條第1項前段，槍砲彈藥刀械管
制條例第12條第4項、第13條第4項，刑法第2條第1項、第11條前
段、第55條、第47條第1項、第42條第3項、第38條第1項第1款，
判決如主文。
本案經檢察官王志超到庭執行職務。
中　　華　　民　　國　　96　　年　　1 　　月　　24　　日
　　　　　　　　　刑事第七庭    審判長法　官　梁耀鑌
                                      法  官  吳冠霆
                                      法  官  許泰誠
以上正本證明與原本無異。
如不服本判決，應於判決送達後10日內，向本院提出上訴狀。
　　　　　　　　　　　　　　　　      書記官　劉麗英
中　　華　　民　　國　　96　　年　　1 　　月　　24　　日
附錄本案論罪科刑法條全文：
槍砲彈藥刀械管制條例第12條
未經許可，製造、販賣或運輸子彈者，處 1 年以上 7 年以下有
期徒刑，併科新台幣 500 萬元以下罰金。
未經許可，轉讓、出租或出借子彈者，處 6 月以上 5 年以下有
期徒刑，併科新台幣 300 萬元以下罰金。
意圖供自己或他人犯罪之用，而犯前二項之罪者，處 3 年以上
10 年以下有期徒刑，併科新台幣 700 萬元以下罰金。
未經許可，持有、寄藏或意圖販賣而陳列子彈者，處 5 年以下有
期徒刑， 併科新台幣 300 萬元以下罰金。
第 1 項至第 3 項之未遂犯罰之。
